【裁判字號】    92,交訴,38
【裁判日期】    920829
【裁判案由】    肇事遺棄罪等
【裁判全文】
臺灣桃園地方法院刑事判決                          九十二年度交訴字第三八號
    公  訴  人  臺灣桃園地方法院檢察署檢察官
    被      告  丙○○
右列被告因肇事遺棄等案件，經檢察官提起公訴（九十二年度偵字第一七七四號），
本院判決如左︰
    主  文
丙○○服用酒類，不能安全駕駛動力交通工具而駕駛，處罰金萬元，如易服勞役，
以佰元折算壹日；又駕駛動力交通工具肇事，致人受傷而逃逸，處有期徒刑陸月，
如易科罰金，以參佰元折算壹日，均緩刑貳年。被訴過失傷害部分公訴不受理。
    事  實
一、丙○○明知汽車駕駛人服用酒類後不能安全駕駛動力交通工具者，不得駕車，於
    民國九十一年十二月二十二日十三時起在桃園縣桃園市○○街友人住處飲酒，酒
    後（嗣經警查獲進行酒精測試後，其呼氣中所含酒精濃度為０．七八/MG/L）其
    操控車輛之能力均劣於平時未飲酒時，已達不能安全駕駛動力交通工具之狀態下
    ，即於同日十八時四十分前某時許騎乘ＨＸＫ─６１１號機車返家，沿桃園市○○街往三民路方向行駛，於同日十八時四十分許，欲自建興街右轉三民路時，因
    酒後操控能力欠佳，致與沿三民路往中正路方向行駛由乙○○騎乘附載吳佳林之
    ＨＸＲ─８６２機車發生撞擊，乙○○與甲○○遭此撞擊後均跌倒在地，乙○○
    受有左腿、左膝左肘挫傷、甲○○則受有左大腿挫傷之傷害（過失傷害部分已經
    撤回告訴）。詎丙○○騎車肇事致乙○○、甲○○受傷後，竟未下車處理並將之
    送醫急救，反而自行騎車離開現場，惟前行二、三十公尺後因機車故障乃將機車
    棄置自行離去逃逸無蹤。嗣警方據報趕赴現場旋依甲○○提供之車號於當日下午
    二十時十分許在其桃園市○○街二九號住處查獲丙○○，經員警測得騎酒精濃度
    為０．六八/MG/L。
二、案經桃園縣警察局桃園分局報請台灣桃園地方法院檢察署檢察官偵查起訴。
    理  由
甲、有罪部分：
一、訊之被告丙○○故坦承於右揭時地飲酒後與乙○○、甲○○所騎乘之機車發生碰
    撞等情不諱，然辯稱：當時在建興街口要左轉，感到機車後面遭人碰撞，但沒有
    回頭看云云。經查：
    (一)被告丙○○自承當日下午一、二時許，在龍壽街朋友住處飲用半瓶玫瑰紅酒，
      迄下午五，六點鐘結束，經警余同日下午二十時十分許查獲後進行酒精測試，
      其吐氣中所含酒精濃度為○‧七八ＭＧ／Ｌ，有酒精測試紀錄一份在卷可稽，
      而按酒精對中樞神經系統具有麻醉作用，對人體之影響固因人而異，然多與血
      液中之酒精濃度成正比，通常情形，血液中之酒精濃度在每公升一千毫克（即
      吐氣酒精濃度每公升○．○五毫克）時，雖在外觀上無法辨識，但檢查眼睛機
      能，對反應時間均有降低之事實，對一般人而言，血液中酒精濃度增加致每公
      升一千至一千五百毫克（即吐氣酒精濃度約每公升○．○五至○．○七五毫克
      ）顯示快感狀態、話多、臉色紅潤，每公升一千五百至二千五百毫克（呼氣酒
      精濃度每公升○．七五至一．二五毫克）時，呈興奮、走路不穩、咬字不清、
      稍有痲痹現象，可知酒精在低濃度時，對中樞神經會有選擇性抑制作用，高濃
      度則有廣泛抑制作用，在高濃度時，對人之注意力，精神集中，運動協調及反
      應時間均會有影響。本件被告血液中之酒精濃度超過標準值己屬高濃度，已對
      其注意力，精神集中，運動協調及反應時間產生巨大影響。又被告丙○○為警
      查獲當時經警察就其個人身心狀況為具體觀察結果顯示：被告多話、肇事逃逸
      之現象，此有刑法第一百八十五條之三案件測驗觀察紀錄表一紙在卷可稽，且
      被告丙○○在警察查獲之前即已因無法操空車輛致與乙○○所騎乘之機車發生
      車禍，足徵被告丙○○因飲酒所引起之生理作用確已處於無法正常辨識車前狀
      況及操控汽車機械之不能安全駕駛狀態，而達酒醉駕車程度。
    (二)被告丙○○在三民路、建興街口與被害人乙○○、甲○○發生車禍後，乙○○
      、甲○○二人立即倒地，已據被害人乙○○、甲○○於警偵訊及本院審理中指
      述屬實。另目擊證人藍勝煜亦於九十二年四月二十二日警訊中證稱：車禍發生
      當時伊正好在桃園市○○路○段二二七號店門口，丙○○逆向行駛三民路，在
      三民路與建興街口和乙○○、甲○○二人共騎之機車發生車禍，伊見狀立即幫
      忙二女將機車搬起，丙○○起身後立即將機車推離並往中正路方向去，伊自後
      叫住丙○○不要離開，丙○○不理，將機車推至三民路與莒光路口時因輪胎鎖
      死而將機車棄置等語。顯見車禍發生後被告與被害人乙○○、甲○○二人均因
      撞擊力道而倒地，可見撞擊力道不小。參以被告自承當時感到機車後方與人碰
      撞，不論撞擊點何在，被告自己已經跌倒在地，均足認被告已經知悉有撞擊車
      禍情事，事後經在場目擊證人藍勝煜自後喊叫不要離去，仍不予理會察看傷者
      ，逕自離去，顯然有肇事逃逸之實無誤。從而，被告肇事逃逸之事證明確。綜
      上所述，本件事證明確，被告犯行堪以認定。
二、核被告丙○○所為，均係犯刑法第一百八十五條之三之公共危險罪、第一百八十
    五條之四之肇事逃逸罪。被告一肇事逃逸行為，其被害人有乙○○、甲○○二人
    ，為想像競合犯，應依行法第五十五條之規定，論以刑法第一百八十五條之四肇
    事逃逸之一罪。又被告所犯上開二罪，犯意個別，罪名互異，應予分論併罰。爰
    審酌被告素行良好，並無前科，此有台灣高等法院刑事被告全國前案紀錄表在卷
    可稽，本件酒後肇事逃逸雖有不該，惟在事後坦承犯行，並且與被害人乙○○、
    甲○○達成和解，賠償被害人之損害，積極處理善後，被害人乙○○、甲○○於
    本院審理中表示願意原諒被告，且被告本人於本院審理中深表悔悟，犯後態度良
    好等一切情狀，量處如主文所示之刑，並分別諭知易服勞役、易科罰金之折算標
    準刑。末查，被告前未曾受有期徒刑以上刑之宣告，經此教訓，已經深表悔悟，
    且係初犯，應已知所警惕而無再犯之虞，本院認所宣告之刑以暫不執行為適當，
    併予宣告緩刑二年，以啟自新。
乙、不受理部分：
一、按告訴乃論之罪，告訴人於第一審辯論終結前得撤回其告訴，又告訴經撤回者，
    法院應諭知不受理之判決，刑事訴訟法第二百三十八條第一項、第三百零三條第
    三款定有明文。
二、本件公訴意旨略以被告丙○○於九十一年十二月二十三日十八時四十分許騎乘Ｈ
    ＸＫ─６１１機車行經桃園縣桃園市○○街與三民路口時，不慎與告訴人乙○○
    騎乘並附載甲○○ＨＲＸ─８６２機車，至乙○○、甲○○二人受傷，因認被告
    犯刑法第二百八十四條第一項前段之過失傷害罪嫌，惟查此項罪名依同法第二百
    八十七條前段規定，須告訴乃論，茲據告訴人乙○○、甲○○於本院審理中，聲
    請撤回告訴，依照前開法條之規定，諭知不受理之判決。
據上論斷，應依刑事訴訟法第二百九十九條第一項前段、第三百零三條第三款，刑法
第一百八十五條之三、第一百八十五條之四、第五十五條、第四十一條第一項前段、
第四十二條第二項、第七十四條第一款，罰金罰鍰提高標準條例第二條，判決如主文
。本案經檢察官許曉微到庭執行職務。
中      華      民      國      九十二      年    八    月    二十九    日
          臺灣桃園地方法院交通法庭
                                      法  官    林  孟  宜
右正本證明與原本無異。
如不服本判決，應於判決送達後十日內向本院提出上訴狀( 應附繕本 )，上訴於
臺灣高等法院。
                                    書記官   陳淑瓊
中      華      民      國      九十二      年    九    月      四      日
附論罪科刑依據之法條：
中華民國刑法第一百八十五條之三
 (重大違背義務致交通危險罪)
服用毒品、麻醉藥品、酒類或其他相類之物，不能安全駕駛動力交通工具而駕駛者，
處一年以下有期徒刑、拘役或三萬元以下罰金。
中華民國刑法第一百八十五條之四
 (肇事遺棄罪)
駕駛動力交通工具肇事，致人死傷而逃逸者，處六月以上五年以下有期徒刑。


司法院資訊處製作；財團法人民間司法改革基金會備份。
